【裁判字號】    92,交聲,258
【裁判日期】    921231
【裁判案由】    聲明異議
【裁判全文】
臺灣嘉義地方法院交通事件裁定                    九十二年度交聲字第二五八號
    原處分機關  交通部公路總局嘉義區監理所
    異  議  人
    即受處分人  甲○○
右列異議人即受處分人因違反道路交通管理處罰條例案件，對於交通部公路總局嘉義
區監理所中華民國（下同）九十二年十月二十一日所為之處分（嘉監裁字第裁七○－
ＺＤ0000000號、七○－ＬＡ0000000號、七○－ＬＡ0000000
號、七○－ＬＡ0000000號）聲明異議，本院裁定如左：
    主  文
異議駁回。
    理  由
一、異議意旨略以：異議人即受處分人（下稱異議人）甲○○接獲原處分機關即交通
    部公路總局嘉義區監理所（下稱原處分機關）於民國（下同）九十二年十月二十
    一日所為之如附表編號一至四所示裁決書，惟異議人在接獲該等裁決書前，就該
    等違規事項，均未曾接獲任何繳費單、違規通知單或催繳通知，故前揭裁決處分
    逕以高額金錢裁罰，顯有未當；又異議人於民國（下同）九十一年二月間，購買
   車牌號碼六Ｓ—二七九三號自小客貨車為車籍登記，在填載異議人當時之「嘉義
    縣太保市太保里二十九之六號」戶籍住址時，即已載明「嘉義縣六腳鄉蒜頭村六
    十號」為聯絡地址，詎舉發機關僅將舉發通知單掛號郵寄異議人之前揭戶籍地址
    ，在無人簽收後，卻未改投異議人之前揭聯絡地址，致使異議人無法收悉該等繳
    費事宜而主動繳款，因此舉發機關即以「遷移不明」為由，逕以公示送達方式為
    通知，造成異議人受到原處分機關之最高罰額之裁處，實難令人心服，爰請撤銷
    前揭裁罰云云。
二、(1)按汽車行駛高速公路，應依速限標誌指示；汽車行駛於高速公路或設站管制之
    道路，而不遵管制之規定者，處汽車駕駛人新臺幣三千元以上六千元以下罰鍰；
    汽車駕駛人在道路收費停車處所停車，不依規定繳費者，處新台幣六百元以上一
    千二百元以下罰鍰；道路交通管理處罰條例所定罰鍰之處罰，行為人接獲違反道
    路交通管理事件通知單後，於十五日內得不經裁決，逕依第九十二條第三項之罰
    鍰基準規定，向指定之處所繳納結案；不服舉發事實者，應於十五日內，向處罰
    機關陳述意見；其不依通知所定期限前往指定處所聽候裁決，且未依規定期限繳
    納罰鍰結案或向處罰機關陳述意見者，處罰機關得逕行依違反道路交通管理事件
    統一裁罰基準及處理細則暨違反道路交通管理事件統一裁罰基準表所定標準裁決
    之，高速公路交通管制規則第五條第一項前段及道路交通管理處罰條例第三十三
    條第一項、第五十六條第一項第十一款、第九條第一項分別定有明文。(2)次按「
    對於違反道路交通管理處罰條例之行為，逕行舉發者，應按已查明之資料填註車
    牌號碼、車輛種類、車主姓名或名稱及地址，並於通知單上方空白處加註逕行舉
    發之文字後，由舉發機關送達被通知人」、「處理違反道路交通管理事件，有關
    文書送達之程序，依行政程序法之規定」，違反道路交通管理事件統一裁罰基準
    及處理細則第十一條第一項第三款、第五條定有明文。送達，除法規另有規定外
    ，由行政機關依職權為之；送達由行政機關自行或交由郵政機關送達；由郵政機
    關送達者，以一般郵遞方式為之，但文書內容對人民權利義務有重大影響者，應
    為掛號；文書由行政機關自行送達者，以承辦人員或辦理送達事務人員為送達人
    ；其交郵政機關送達者，以郵務人員為送達人；前項郵政機關之送達準用依民事
    訴訟法施行法第三條訂定之郵政機關送達訴訟文書實施辦法；送達，於應受送達
    人之住居所、事務所或營業所為之；於應送達處所不獲會晤應受送達人時，得將
    文書付與有辨別事理能力之同居人、受僱人或應送達處所之接收郵件人員；對於
    當事人之送達，有下列各款情形之一者，行政機關得依申請，准為公示送達︰(一)
    應為送達之處所不明者；有前項所列各款之情形而無人為公示送達之申請者，行
    政機關為避免行政程序遲延，認為有必要時，得依職權命為公示送達；當事人變
    更其送達之處所而不向行政機關陳明，致有第一項之情形者，行政機關得依職權
    命為公示送達，行政程序法第六十七條、第六十八條、第七十二條第一項、第七
    十三條第一項、第七十八條第一項第一款、第二項、第三項亦分別著有規定。(3)
    再按車主應於停車日起二十日內繳費，未繳者由本府以限時掛號限期繳費，並加
    收費用新台幣五十元。逾期仍未繳者，依法舉發。嘉義市公有收費停車場管理自
    治條例第八條第一項第四款亦有明定。
三、經查，(1)本件異議人所有之車牌號碼六Ｓ—二七九三號自用小客貨車（該車於九
    十一年二月間為車籍登記時，僅登記本件異議人之戶籍地址），有如附表所示違
    規事實；其中，如附表編號一所示違規部份，經內政部警政署國道公路警察局第
    四警察隊以如附表編號一所示違規通知單逕行舉發，交由郵政機關於九十一年八
    月間，以掛號方式遞送異議人當時之「嘉義縣太保市太保里二十九之六號」戶籍
    住址（戶籍登記該址期間為自八十八年六月二十八日起至九十二年七月十八日止
    ），惟因異議人遷移不明（亦即應為送達之處所不明）致使退件，前揭第四警察
    隊乃依職權為公示送達，並移送原處分機關，異議人因未依規定到案，原處分機
    關遂以如附表編號一所示裁決書，裁處異議人新台幣（下同）六千元之罰鍰；而
    如附表編號二至四所示違規部份，因異議人（即車主）未於停車日起二十日內繳
    費，經嘉義市政府於九十一年四月四日、同年九月六日及同年九月十八日，先後
    以函件交由郵政機關以限時掛號方式遞送異議人之前揭戶籍住址（掛號號碼分別
    為：○○一一八九號、○○○○八二號及○○○○八七號），通知限期繳費，而
    異議人逾期仍未繳納，嘉義市政府乃移送嘉義市警察局，由嘉義市警察局先後以
    如附表編號二至四所示違規通知單逕行舉發，並交由郵政機關以掛號方式遞送至
    異議人前揭戶籍住址，惟因異議人遷移不明（亦即應為送達之處所不明）致使退
    件，嘉義市警察局乃依職權為公示送達，並移送原處分機關，異議人因未依規定
    到案，原處分機關遂以如附表編號二至四所示裁決書，裁處異議人每件違規一千
    二百元之罰鍰等情，有舉發違規通知單四紙、寄送舉發違規通知單之信封四張、
    裁決書四紙、郵政回執一紙、前揭第四警察隊九十一年九月九日公警國四交字第
    ○九一○○一○二九五號函所附公示送達公告暨舉發單退件移送清冊各一份、嘉
    義市警察局九十一年八月十三日嘉市警交字第○九一○○一四三七九號函、九十
    一年十一月二十日嘉市警交字第○九一○○一五二二三號函、九十一年十二月九
    日嘉市警交字第○九一○○一五二九七號函所附公示送達公告暨舉發單退件移送
    清冊各三份（見原處分機關「處理交通違規聲明異議案件卷宗」第一頁至第十三
    頁、第二十頁至第三十二頁）、法務部戶役政連結作業遷徙紀錄查詢系統查詢單
    二紙、車籍查詢單一紙、前揭第四警察隊九十二年十二月二日公警國四交字第○
    九二○○○四四六五號函所附超速採證照片一張、嘉義市政府九十二年十二月十
    一日府交行字第○九二○一一七九一七號函所附嘉義市○○路邊停車繳費單存根
    聯及交寄大宗限時掛號郵件函件存根各三紙（見本院卷第十三頁、第十四頁、第
    二十一頁、第二十五頁、第二十六頁、第二十八頁第三十頁）等件附卷可憑，堪
    信為真正。(2)其次，路邊收費停車場係供不特定人使用，駕駛人停車既有利用公
    有收費停車場停車之事實，就應有繳費之認知，離場前未見補繳單應主動向停車
    管理處或管理員查詢補繳，舉手之勞即可免除上開未收受繳費單致遭罰鍰之風險
    ，故要求駕駛人離場前若未見補繳單應主動向停車管理處或管理員查詢補繳，並
    無不當，況嘉義市政府業以限時掛號限期通知繳納本件停車費用，因而異議人不
    得以未收受停車繳費單為由認為無前開經舉發之違規事實。是前揭舉發機關將舉
    發通知單以掛號郵寄至異議人之前開車籍地址（亦即戶籍地址），均因遷移新址
    不明而退回，舉發機關乃依前述規定辦理公示送達程序，已見前述，揆諸前揭規
    定，則本件編號一至四所示舉發通知單已屬合法送達，並無疑義。(3)又前揭自小
    客貨車於九十一年二月間為車籍登記時，僅登記戶籍地址，並未陳報通訊或聯絡
    地址之情，有原處分機關九十二年十二月五日嘉監車字第○九二○○一九八一六
    號函附卷可佐（見本院卷第二十八頁），是異議人所辯當時曾陳報嘉義縣六腳鄉
    之聯絡地址云云，無由採認。(4)末者，公示送達之程式，原本即無要求至被公示
    送達人確實已見到該送達內容為必要，僅需符合公示送達要件之法定程式，即屬
    合法，被公示送達人是否已見到該送達內容、是否實際收受該應受送達之內容，
    與公示送達是否發生效力無涉。縱上，異議人前述所辯，並無理由，委無可採。
四、綜上，本件異議人之前揭交通違規行為，堪予認定，而原處分機關依道路交通管
    理處罰條例第三十三條第一項、第五十六條第一項第十一款、違反道路交通管理
    事件統一裁罰基準及處理細則暨違反道路交通管理事件統一裁罰基準表之規定，
    裁罰異議人如附表所示金額，並未違法，其認事用法均無不當，異議人之聲明異
    議，尚非有據，應予駁回。
五、據上論斷，應依道路交通案件處理辦法第十九條，裁定如主文。
中    華    民    國      九十二      年      十二     月     三十一    日
                              臺灣嘉義地方法院交通法庭
                                    法  官  盧  鳳  田
右正本證明與原本無異。
如不服本裁定，應於送達後五日內，向本院提出抗告狀。
中    華    民    國      九十二      年      十二     月     三十一    日
                                    書記官  黃  郁  萍
附表：（左列事件之受處分人皆為：甲○○；違規車輛均為：車牌號碼六Ｓ─二七九
        三號自小客車）
┌──┬─────────┬─────────────┬─────────┐
│編號│違規時地、事實    │違規通知單                │裁決書            │
├──┼─────────┼─────────────┼─────────┤
│1   │91.07.29.10:52國道│內政部警政署國道公路警察局│嘉監裁字第裁70─ZD│
│    │一號南向二五五公里│九十一年八月十六日公警局交│0000000號（新台幣 │
│    │，在高速公路超速行│字第ZD0000000號（應到案日 │六千元）（道路交通│
│    │駛 （限速一二○公 │期：九十一年九月十五日）  │管理處罰條例第三十│
│    │里、行速一○○公里│                          │三條第一項）      │
│    │、超速二○公里）  │                          │                  │
├──┼─────────┼─────────────┼─────────┤
│2   │在道路收費停車處所│嘉義市警察局九十一年六月七│嘉監裁字第裁70─LA│
│    │（91.03.08.16:20嘉│日嘉市警交（甲）字第LA0087│0000000號（新台幣 │
│    │義市○○路七Ｃ一一│319號（應到案日期：九十一 │一千二百元）（道路│
│    │二號停車位）停車不│年七月七日）              │交通管理處罰條例第│
│    │依規定繳費        │                          │五十六條第一項第十│
│    │                  │                          │一款）            │
├──┼─────────┼─────────────┼─────────┤
│3   │在道路收費停車處所│嘉義市警察局九十一年十月三│嘉監裁字第裁70─LA│
│    │（91.08.08.10:30嘉│十日嘉市警交（甲）字第LA01│0000000號（新台幣 │
│    │義市○○路五Ｂ○○│10931號（應到案日期：九十 │一千二百元）（道路│
│    │四號停車位）停車不│一年十一月二十九日）      │交通管理處罰條例第│
│    │依規定繳費        │                          │五十六條第一項第十│
│    │                  │                          │一款）            │
├──┼─────────┼─────────────┼─────────┤
│4   │在道路收費停車處所│嘉義市警察局九十一年十一月│嘉監裁字第裁70─LA│
│    │（91.08.20.11:30嘉│十一日嘉市警交（甲）字第LA│0000000號（新台幣 │
│    │義市○○路一Ｃ○一│0000000號（應到案日期：九 │一千二百元）（道路│
│    │三號停車位）停車不│十一年十二月十一日）      │交通管理處罰條例第│
│    │依規定繳費        │                          │五十六條第一項第十│
│    │                  │                          │一款）            │
└──┴─────────┴─────────────┴─────────┘


司法院資訊處製作；財團法人民間司法改革基金會備份。
